【裁判字號】    97,財管,52
【裁判日期】    970630
【裁判案由】    選任遺產管理人
【裁判全文】
臺灣臺北地方法院民事裁定      97年度財管字第52號
聲  請  人  乙○○即陳文夫
代  理  人  沈棱律師
上列聲請人聲請選任財產管理人事件，本院裁定如下：
    主  文
聲請駁回。
聲請費用由聲請人負擔。
    理  由
一、本件聲請意旨略以：失蹤人甲○○之父陳大溪於民國27年10
    月2日死亡，遺有坐落臺北市○○區○○段一小段737、738
    、739、740、737之1、742、739之1、741、793、742之1、
    743地號土地，依法應由失蹤人甲○○繼承之。惟失蹤人甲
    ○○收養聲請人為養子後，於臺灣光復前夕離家未歸，迄今
    行蹤不明，聲請人既為失蹤人甲○○之養子，為其利害關係
    人，故請求選任聲請人為失蹤人甲○○之財產管理人，以便
    早日完成繼承登記事宜等語。
二、按失蹤人失蹤後，未受死亡宣告前，其財產之管理，依非訟
    事件法之規定；又失蹤人未置財產管理人者，其財產管理人
    依下列順序定之：（一）配偶；（二）父母；（三）成年子
    女；（四）與失蹤人同居之祖父母；（五）家長；不能依前
    項規定定財產管理人時，法院依利害關係人或檢察官之聲請
    ，選任財產管理人，為民法第10條及非訟事件法第109條第1
    、2項所明定。
三、經查，聲請人主張失蹤人甲○○之父陳大溪死亡，惟失蹤人
    甲○○自臺灣光復前夕即失蹤迄今，目前去向不明之情，業
    據證人丙○○到庭證述屬實（見本院97年6月16日非訟事件
    筆錄），並提出日據時期全戶戶籍謄本為證，是聲請人主張
    失蹤人甲○○失蹤，自堪信為真實。惟查，聲請人主張伊為
    失蹤人甲○○之養子，然依聲請人所提之日據時期全戶戶籍
    謄本中聲請人並未入失蹤人甲○○戶內，亦無聲請人經失蹤
    人甲○○收養等記載，則失蹤人甲○○是否有收養聲請人之
    情，即有爭議。又聲請人陳稱伊與相對人同住1年多後，即
    由本生父母帶回等語（見本院97年6月16日非訟事件筆錄）
    ，則聲請人與相對人間縱曾有收養之事實，嗣後是否終止收
    養，亦有疑義。按非訟事件，應依非訟事件程序處理，法院
    僅須形式上審查是否符合非訟事件程序上之要件，無需為實
    體上之審查，倘利害關係人對於系爭法律關係有所爭執，應
    循民事訴訟程序訴請法院為實體上之裁判，以謀解決，非訟
    事件法院不得於該非訟事件程序中為實體上之審查及裁判。
    從而，聲請人主張其為失蹤人甲○○之養子，為利害關係人
    ，而聲請選任失蹤人甲○○之財產管理人，為無理由，應予
    駁回。另本件聲請人若對伊為失蹤人甲○○之養子乙節有所
    爭執，依前揭說明，自應循民事訴訟程序解決之，非由本件
    非訟事件中進行實體審理，併予敘明。
四、依非訟事件法第21條第1項前段，裁定如主文。
中    華    民    國    97    年    6     月    30    日
                  家事法庭法  官  李莉苓
以上正本係照原本作成。
如對本裁定抗告須於裁定送達後10日內向本院提出抗告狀，並繳
納抗告費新臺幣1,000元。
中    華    民    國    97    年    7     月    3     日
                          書記官  廖素芳


司法院資訊處製作；財團法人民間司法改革基金會備份。
